臺灣高等法院刑事裁定
110年度毒抗字第174號
抗  告  人  張宜茹
即  被  告          

上列抗告人因毒品危害防制條例案件，不服臺灣新北地方法院中
華民國109年12月29日裁定（109年度毒聲字第1414號），提起抗
告，本院裁定如下：
    主  文
抗告駁回。                                             
    理  由
一、原裁定意旨略以：抗告人即被告（下稱被告）甲○○基於施用
    第一級、第二級毒品之犯意，分別於民國109年1月24日1時5
    2分許為警採尿往前回溯26小時、96小時內某時許，在不詳
    地點，以不詳方式，施用第一毒品海洛因及第二級毒品甲基
    安非他命各1次。嗣為警盤查，經同意搜索後，除當場扣得
    電子磅秤1台（經檢出第二級毒品甲基安非他命成分），復
    經同意採尿送驗，結果呈安非他命、甲基安非他命、嗎啡、
    可待因陽性反應等情，雖為被告所否認，惟佐本案諸多相關
    證據存卷可參，可證被告所辯顯不足採信，其施用毒品之犯
    行堪予認定。又被告前因施用毒品案件，經原法院裁定送觀
    察、勒戒後，於98年4月1日執行完畢釋放，而本件被告施用
    毒品之犯行時間距前次觀察勒戒執行完畢已逾3年，是本件
    聲請於法尚無不合，爰依毒品危害防制條例第20條第3項、
    第1 項及觀察勒戒處分執行條例第3條第1項之規定，裁定被
    告送勒戒處所觀察、勒戒等語。
二、抗告意旨略以：㈠被告為施用毒品之成癮者，即便知此行為
    之不善，仍深陷其中難以自拔，然被告為警查獲後即坦承一
    切，盼予自新更生之機會，中斷成癮狀況，故虛心悔罪而坦
    承犯行；㈡被告有未成年之兒女(未滿五歲)需照顧，而女兒
    出生後即不曾離開過被告身邊，且被告現有工作，非常穩定
    。故因工作及子女之關係，執行顯有困難，特此提起抗告，
    請求給予被告戒癮治療之機會，讓被告能繼續照顧女兒云云
    。
三、㈠按109年1月15日修正公布、同年7月15日施行之毒品危害防
    制條例第20條第3項規定，犯第10條之罪於觀察、勒戒或強
    制戒治執行完畢釋放後，3年後再犯第10條之罪者，適用本
    條前2項之規定。上開所謂「3年後再犯」，只要本次再犯（
    不論修正施行前、後）距最近1次觀察、勒戒或強制戒治執
    行完畢釋放，已逾3年者，即該當之，不因其間有無犯第10
    條之罪經起訴、判刑或執行而受影響（最高法院109年度台
    上大字第3826號刑事裁定、最高法院109年第3次刑事庭會議
    決議意旨參照）。㈡次按毒品危害防制條例所規定之觀察、
    勒戒處分，其立法意旨在幫助施用毒品者戒除毒癮，該處分
    之性質非為懲戒行為人，而係為消滅行為人再次施用毒品之
    危險性，目的在戒除行為人施用毒品之身癮及心癮措施；觀
    察、勒戒係導入一療程觀念，針對行為人將來之危險所為預
    防、矯治措施之保安處分，以達教化與治療之目的，可謂刑
    罰之補充制度，從而毒品危害防制條例本身所規定之觀察、
    勒戒及強制戒治等保安處分，雖兼具自由刑之性質，卻有刑
    罰不可替代之教化治療作用，且觀察、勒戒既屬用以矯治、
    預防行為人反社會性格，而具社會保安功能之保安處分，當
    無因行為人之個人或家庭因素而免予執行之理。㈢另因毒品
    危害防制條例關於觀察、勒戒之規定係屬強制規定，且按毒
    品危害防制條例第24條第1項，採行「觀察勒戒」與「緩起
    訴之戒癮治療」並行之雙軌模式；上開立法政策既係以併行
    之雙軌模式，應認有賦與檢察官依裁量行使之職權，而檢察
    官是否給予施用毒品者為附命完成戒癮之緩起訴處分，自得
    本於毒品危害防制條例第24條之規定及立法目的，依行政院
    所頒之「毒品戒癮治療實施辦法及完成治療認定標準」，選
    擇實施對象、內容、方式與執行之醫療機構，妥為斟酌、裁
    量，始予決定，而其裁量之結果如認適於為緩起訴處分者，
    固須於緩起訴處分中說明其判斷之依據，但如認為應向法院
    聲請觀察、勒戒者，因係適用原則而非例外，自無需贅餘交
    代不適於為緩起訴處分之理由，法院原則上應尊重檢察官職
    權之行使，僅就檢察官之判斷有違背法令、事實認定有誤或
    其裁量有重大明顯瑕疵等事項為有限度之低密度審查（最高
    法院103年度台上字第2464號判決意旨參照、臺灣高等法院
    暨所屬法院106年法律座談會研討結論意旨參照）。
四、經查：
　㈠原審認定被告於109年1月24日1時52分許為警採尿時點回溯26
    小時、96小時內某時，有施用第一級毒品海洛因及第二級毒
    品甲基安非他命等事實，已如前述，惟原審於理由欄以「
    被告雖否認於109年1月24日1時52分許為警採尿時點回溯26
    小時、96小時內某時，有施用第一級毒品海洛因及第二級毒
    品甲基安非他命」等語。但觀諸被告於檢察官偵訊時已坦認
    上情不諱（見毒偵卷第89頁），是原審就被告否認施用之記
    載，容有未恰，然尚不影響於本案犯罪事實之認定，應予更
    正。又查被告為警查獲後，經其同意於109年1月24日1時52
    分採尿，送驗結果確呈安非他命、甲基安非他命反應、嗎啡
    、可待因陽性反應乙節，有採證同意書、臺北市政府警察局
    偵辦毒品案件尿液檢體委驗單、台灣尖驗先進生技醫藥股份
    有限公司出具之濫用藥物檢驗報告（尿液檢體編號：126876
    號）各1份附卷可稽，復有臺北市政府警察局保安警察大隊
    搜索扣押筆錄、扣押物目錄表、交通部民用航空局航空醫務
    中心109年2月11日航藥鑑字第0000000號毒品鑑定書、及蒐
    證照片3張等件在卷可憑，又依上開尿液檢驗報告所載，該
    檢驗所採取檢驗方法為：1、初步檢驗：酵素免疫分析法(EI
    A)；2、確認檢驗:氣相層析/質譜儀法（GC/MS)或液相層析
    串聯質譜法儀（LC/MS/ MS)，且依上開濫用藥物檢驗報告中
    ，被告尿液中安非他命、甲基安非他命檢出之濃度達930ng 
    /ml、4840ng/m1、嗎啡00000 ng/ml、可待因675ng/m1。依
    毒品檢驗學上之常規，以酵素免疫分析或薄層定性分析等方
    式為初步篩檢者，因具有相當程度偽陽性之可能，如另以氣
    (液)相層析、質譜分析等較具公信力之儀器為交叉確認，因
    出現偽陽性反應之機率極低，足據為對涉嫌人不利之認定，
    此亦為我國實務所是認。被告排放尿液中所含安非他命、甲
    基安非他命、嗎啡、可待因之閾值濃度均高出濫用藥物尿液
    檢驗準則第18條規定判定為陽性反應之閾值（即安非他命≧5
    00ng/m1、甲基安非他命≧500《且安非他命≧100》ng /m1、嗎
    啡≧300 ng/m1、可待因≧300ng/m1、）甚多，且所使用之檢
    驗方法已排除呈偽陽性反應之可能，被告施用第一級、第二
    級毒品犯行，洵堪認定。
　㈡被告前因施用毒品案件，經原法院以97年度毒聲字第2575號
    裁定送觀察、勒戒後，認無繼續施用毒品傾向，於98年4月1
    日釋放出所，並由臺灣新北地方檢察署檢察官以97年度毒偵
    字第8603為不起訴處分確定；被告另因施用毒品案件，經原
    法院以98年度訴字第4230號判決判處有期徒刑6月、3月，及
    以98年度訴字第4678號判決處有期徒刑6月，前開二案再經
    原法院以99年度聲字第3510號裁定應執行有期徒刑1年確定
    ，並於100年2月21日縮短刑期出監；再因施用毒品案件，經
    原法院以102年度訴字第91號判決處有期徒刑8月確定，於10
    3年8月11日執行完畢出監；復因施用毒品案件，經原法院以
    106年度審訴字第1326號判決判處有期徒刑7月、4月確定，
    嗣經原法院以107年度聲字第483號裁定應執行有徒刑10月確
    定，於107年11月12日縮短刑期執行完畢出監。是被告前因
    施用毒品案件，經原法院裁定送觀察、勒戒後，認無繼續施
    用毒品之傾向，於98年4月1日執行完畢釋放，而本件被告施
    用毒品之犯行時間為109年1月24日1時52分許為警採尿時點
    回溯26小時、96小時內某時，距前次觀察勒戒執行完畢已逾
    3年，揆諸上揭裁定與決議意旨，原審准許聲請人之聲請，
    裁定被告送觀察、勒戒，核無不合。
　㈢抗告意旨稱：被告遭警查獲即坦承犯行，因工作及子女之關
    係，請求准為戒癮治療之緩起訴處分等語。惟毒品危害防制
    條例規定之觀察、勒戒及強制戒治等保安處分，雖兼具自由
    刑之性質，卻有刑罰不可替代之教化治療作用，且觀察、勒
    戒既屬用以矯治、預防行為人反社會性格，而具社會保安功
    能之保安處分，是本案尚無因工作及需照顧年幼子女之個人
    或家庭因素而免予執行之理。又以毒品危害防制條例關於觀
    察、勒戒之規定係屬強制規定，除檢察官審酌個案情形，認
    有可排除適用觀察、勒戒之程序外，倘經檢察官聲請法院裁
    定將被告送勒戒處所觀察、勒戒，法院原則上應尊重檢察官
    職權之行使，僅就其聲請是否適法而為裁定，以查其是否仍
    有施用毒品傾向，並據以斷定幫助受處分人澈底戒毒之方法
    ，法院尚無自由斟酌以其他方式替代或得以其他原因免予執
    行之權。　
　㈣據上所論，原審依修正後之毒品危害防制條例第20條第3項規
    定，裁定被告送勒戒處所觀察、勒戒，經核並無違法或不當
    之處，是本件抗告，為無理由，應予駁回。
據上論斷，應依刑事訴訟法第412條，裁定如主文。
中　　華　　民　　國　　110 　年　　2 　　月　　18　　日
                  刑事第二十庭  審判長法　官  王復生
                                      法　官  遲中慧
                                      法　官  蕭世昌
以上正本證明與原本無異。
不得再抗告。
                                      書記官  吳建甫
中　　華　　民　　國　　110 　年　　2 　　月　　18　　日